【裁判字號】    88,易,3800
【裁判日期】    890112
【裁判案由】    詐欺
【裁判全文】
臺灣臺中地方法院刑事判決                        八十八年度易字第三八號
    公  訴  人  臺灣台中地方法院檢察署檢察官
    被      告  甲○○
右列被告因詐欺案件，經檢察官提起公訴（八十八年度偵字第二二二五七號），本院
判決如左：
    主  文
甲○○意圖為自己不法之所有，以詐術使人將本人之物交付，處有期徒刑肆月，緩刑
貳年。
    事  實
一、甲○○於民國八十八年一月間與廖字麒結識，竟意圖為自己不法之所有，於同年
    六月間向廖字麒佯稱坐落台中市○○路與五義街交岔路口處之土地為其朋友所有
    ，欲經營收費停車場營利，而邀廖字麒參與投資承包經營，且為取信於廖字麒，
    並於同年六月十五日下午六時許（起訴書誤載為六月十四日），帶同廖字麒至上
    開地點查看，廖字麒因而陷於錯誤，遂應甲○○之要求，而於同年六月二十二日
    匯款新台幣（下同）五萬元至甲○○所有第○一七九五一–八號郵政儲金帳戶內
    ，而供為承包經營上開收費停車場簽約金之用，甲○○於詐得上開五萬元後，隨
    即不知去向，嗣經廖字麒查證，上開收費停車場之土地乃係國有土地，而非私有
    土地，至此廖字麒始知受騙。
二、案經廖字麒訴由臺灣台中地方法院檢察署檢察官偵查起訴。
    理  由
一、訊據被告甲○○固坦承有收取告訴人廖字麒所匯與之五萬元，惟矢口否認有何詐
    欺之犯行，並辯稱：當初確有朋友要興建收費停車場，因簽約前找不到地主而作
    罷，五萬元係因有急用，才向告訴人廖字麒借用，純屬借款，與收費停車場無關
    等語。然查：
    （一）被告甲○○乃係以投資停車場為由而向告訴人詐得五萬元一節，業據告訴
          人廖字麒於偵查中指述甚詳，復有郵政國內匯款執據一紙附於偵查卷內足
          資佐證，又被告甲○○確曾於八十八年六月二十四日下午六時許，帶同告
          訴人廖字麒至上址查看，此為其所不否認，並經當時適至台中市中山堂觀
          看表演而與告訴人廖字麒相遇之證人徐登志於偵查中到庭結證屬實。
    （二）次查，被告甲○○對上開五萬元，究係本於何種原因而由告訴人廖字麒匯
          款與其一節？其先辯稱：是伊朋友「蔡金蓮」說那邊有一塊土地要租人家
          ，伊也要投資，伊才問告訴人是否要投資，伊自己亦有去看現場，蔡金蓮
          也有陪伊去看，蔡金蓮也要投資，土地係何人的伊不知道，伊是向告訴人
          說土地是朋友的，但伊在收到五萬元時，有向告訴人說土地是政府的，伊
          與蔡金蓮都被騙（見八十八年度他字第一一一二號偵查卷第七頁背面最後
          一行及第八頁正面第一行至第八行筆錄）；其後改稱：蔡金蓮與停車場沒
          有關係，伊與廖字麒為男女朋友關係，伊因欠錢才向廖字麒要五萬元，伊
          才說是停車場的問題，伊是要配合廖字麒才說蔡金蓮介紹要投資停車場，
          其實廖字麒告伊之目的，是要與伊保持聯絡，沒有停車場之事，當初係因
          伊媽媽生病，伊說有急用，沒有說是要投資停車場的事，停車場的內容是
          告訴人編的，伊沒有因停車場之事而向告訴人拿錢（見上開他字案偵查卷
          第四十一頁背面第二行至第四十二頁正面第五行筆錄）；嗣另辯稱：伊有
          帶告訴人去看停車場，但沒有叫他投資，只跟他提起，告訴人自己說要出
          錢當老闆（見上開他字案偵查卷第五十頁正面第五行至第七行筆錄）；復
          再改稱：伊向告訴人借五萬元係要用於房租及會款（見上開他字案偵查卷
          第五十頁背面第一行至第二行筆錄）；繼又辯稱：五萬元係要簽約用的，
          但找不到簽約的人（見上開他字案偵查卷第六十四頁背面第九行筆錄）。
          先後所辯，不惟內容不同，且相互矛盾，顯係犯後卸責之詞，不足採信。
    （三）另查，被告甲○○果未以投資收費停車場為餌，要求告訴人廖字麒匯款投
          資，則其何須帶同告訴人廖字麒至上開土地查看？又何以無法提供所辯稱
          欲共同投資之友人之姓名年籍等資料以供調查？反而任意指稱係「蔡金蓮
          」其人邀其投資，及至檢察官調取名為「蔡金蓮」之人口卡片供其指認時
          ，始另辯稱無其所認識之蔡金蓮，上開款項與投資停車場無關云云。足認
          應無投資停車場之事實。被告甲○○既以不實之投資停車場事由為幌，而
          邀告訴人廖字麒參與投資，並偽同告訴人廖字麒至現場查看，致告訴人廖
          字麒陷於錯誤而同意匯款五萬元供其進行簽約得逞。事證明確，被告林美
          華犯行洵堪認定。
二、核被告甲○○所為，係犯刑法第三百三十九條第一項之詐欺取財罪，公訴意旨雖
    另指稱被告係與某不詳姓名之人共犯本罪，然遍觀全卷並無尚有他人出面配合被
    告甲○○共同施用詐術之證據，至告訴人廖字麒於八十八年八月十六日所提出之
    陳報狀內第（一）點，雖有「於六月二十四日簽訂合約時，曾要求不知姓名之二
    房東提出相關證明文件，但該二房東提不出任何證明，以致無法完成簽約手續。
    」之記載，惟查，告訴人廖字麒係於六月二十二日即行匯款與被告甲○○，顯見
    係交由被告甲○○處理簽約之事，另告訴人廖字麒嗣於同份陳報狀第（四）點，
    復有「七月十五日，被告回台中後，立刻將伍萬元歸還告訴人」之語，並謂本案
    係屬誤會云云，且上開陳報狀內容與被告甲○○於八十八年九月二十日檢察官訊
    問時所庭提答辯狀內容竟完全相同，再參以告訴人廖字麒嗣於八十八年十月五日
    檢察官訊問時，則指稱被告五萬元尚未返還，又於八十八年十月二十二日檢察官
    訊問時，指稱被告甲○○於第一次開過庭後才還錢等語，足見上開陳報狀應係告
    訴人廖字麒因與被告甲○○達成某種協識而為之嗣後迴護被告甲○○之詞，自難
    遽採為除被告甲○○外，尚有其他不詳姓名之共犯之論據，公訴意旨論列被告甲
    ○○與他人共犯本罪，容有誤會。爰審酌被告甲○○犯罪之動機、目的在圖詐取
    他人財物供己花用，犯罪手段尚屬平和，所詐得之金額僅為五萬元，危害程度尚
    屬輕微，所詐得款項復已返還，另於偵審程序中，圖飾辯駁，態度不佳等一切情
    狀，量處如主文所示之刑。末查，被告甲○○未曾受有期徒刑以上刑之宣告，有
    本院被告全國前案紀錄表一份在卷可稽，其犯後已將詐得款項返還告訴人，經此
    次刑之偵審程序，日後當知警惕而無再犯之虞，本院綜核各情，認所宣告之刑，
    以暫不執行為適當，併予宣告緩刑二年。
據上論斷，應依刑事訴訟法第二百九十九條第一項前段、刑法第三百三十九條第一項
、第七十四條第一款，罰金罰鍰提高標準條例第一條前段，判決如主文。
中      華      民      國    八十九    年      一      月    十二    日
                                    台灣台中地方法院刑事第七庭
                                        法  官  林  宗  成
右正本證明與原本無異。
如不服本判決，應於判決送達後十日內向本院提出上訴狀，上訴於臺灣高等法院臺中
分院( 須附繕本 )。
                                        書記官
中    華    民    國      八十九      年      一        月     十三     日
附錄論罪科刑法條
刑法第三百三十九條第一項：
意圖為自己或第三人不法之所有，以詐術使人將本人或第三人之物交付者，處五年以
下有期徒刑、拘役或科或併科一千元以下罰金。


司法院資訊處製作；財團法人民間司法改革基金會備份。
